---
lesson: PrePro1
knitr:
  opts_chunk: 
    collapse: true
---

## Vorbereitung {#sec-prepro-vorbereitung}

R ist ohne Zusatzpackete, sogenannte "Packages" nicht mehr denkbar. Die allermeisten Packages werden auf [CRAN](https://cran.r-project.org/) gehostet und können leicht mittels `install.packages()` installiert werden. Allerdings prüft R dabei nicht, ob das Package bereits vorhanden ist oder nicht: Auch bereits installierte Packages werden *nochmal* installiert, was unter Umständen ziemlich unpraktisch sein kann. 

Alternativ zu `install.packages` können Packages auch mittels der Funktion `p_install` installiert werden. In der Funktion `p_install` wird zuerst geprüft, ob das Package vorhanden ist. Ist das jeweilige Package vorhanden, wird auf eine Installation verzichtet (bei `force = FALSE`). 

Die Funktion `p_install` wird von dem Package `pacman` zur Verfügung gestellt. Dieses Package muss initial ganz klassisch mit `install.packages` installiert werden. Um die Funktion `p_install` aus `pacman` zu verwenden, muss das Package nach der installation mittels `library("pacman")` geladen werden.




```{r}
#| eval: false


# so werden packages klassischerweise installiert:
install.packages("lubridate")

# so werden sie in die aktuelle Session geladen:
library(lubridate)

# nun kann eine Funktion aus dem geladenen Package verwendet werden
# (die Funktion "now()" war vorher nicht verfübar)
now()

# so werden packages mit "pacman installiert:
library(pacman)
p_install("dplyr", character.only = TRUE, force = FALSE)


```


:::{.callout-important}

Die häufigste Verwirrung von Einsteigern liegt in der Verwendung von Packages. Dieses Kapitel unbedingt vormerken und bei Bedarf nochmal lesen.

:::


Im Rahmen von Prepro 1 - 3 werden wir folgende Packages brauchen: `dplyr`, `ggplot2`, `lubridate`, `readr` und `tidyr`. Wir empfehlen, diese bereits *vor* der ersten Lektion mit `pacman` zu installieren (s.u.).

```{r}
library(pacman)
p_install("dplyr", "ggplot2", "lubridate", "readr", "tidyr", 
  character.only = TRUE,  force = FALSE)
  
# character.only = TRUE: die Packages werden in Quotes angegeben
# force = FALSE:         die Packages werden nur installiert, 
#                        wenn noch nicht vorhanden

```



