---
lesson: Statistik 7
knitr:
  opts_chunk: 
    collapse: false
musterloesung: false
---


# Statistik 7: Übung
  

- Datensatz *USstates* vom package "HSAUR3"
- Beschreibung des Datensets mit command:
?USstates

-Führt mit den Datensatz "USstates" vom package "HSAUR3" eine PCA aus und visualisiert das Resultat mit einem Biplot. 



::::{.content-hidden unless-meta="musterloesung"}

:::{.callout-note}


## Lösung Übung 7

- [Lösungstext als Download](Statistik_Loesungstext_7.pdf)

[Demoscript herunterladen (.R)](../purl/Statistik7_Uebung.R){.dld}

[Demoscript herunterladen (.qmd)](../purl/Statistik7_Uebung.qmd){.dld}


```{r}
# Packete laden
library("pacman")
p_load("tidyverse", "vegan", "factoextra")
```


```{r}
# Daten laden
p_load("HSAUR3")
data(USstates)
?USstates
str(USstates)
summary(USstates)
```


```{r}
# PCA durchführen
pca_1 <- prcomp(USstates, scale = TRUE)
summary(pca_1)

screeplot(pca_1, bstick = TRUE)
```

Wie wir in der Summary und im Screeplot sehen, wird ein sehr grosser Anteil der Varianz (63.2 %) durch die erste Achse erklärt. Die zweite Achse erklärt noch einen Anteil von 27.6 % während der dritten Achse nur noch 6.0 % Anteil der Varianz erklärt. Wir beschränken uns deshalb darauf, die ersten beiden Achsen zu visualisieren.


```{r}
# Visualisierung
fviz_pca_biplot(pca_1, repel = TRUE, 
                col.var = "blue",  col.ind = "black") +
    ggtitle(NULL) +
  theme_classic()
```

:::
:::: 
