---
lesson: Statistik 3
format:
  html:
    embed-resources: true
knitr:
  opts_chunk: 
    collapse: false
musterloesung: true
---

# Statistik 3: Übung

## Lineare und polynomische Regression

*Aufgabenbeschreibung*

In R gibt es zahlreiche eingebaute Datensätze. Diese sind direkt in R verfügbar und können ohne zusätzliche Downloads oder Installationen genutzt werden. In dieser Übung verwenden wir den Datensatz `LifeCycleSavings`

Der Datensatz enthält Informationen über die Sparquoten in 50 Ländern:

-   `sr` Sparquote (Savings Ratio)

-   `pop15` Prozentsatz der Bevölkerung unter 15 Jahren

-   `pop75` Prozentsatz der Bevölkerung über 75 Jahren

-   `dpi` Pro-Kopf-Einkommen

Du sollst nun untersuchen ob und wie Sparquote von den anderen drei Variablen abhängt. Teste auf lineare und quadratische Zusammenhänge, stelle die Ergebnisse grafisch dar und verfasse einen ausformulierten Methoden- und Ergebnisteil.

:::: {.content-hidden unless-meta="musterloesung"}
::: callout-note
## Lösung Übung 3

[Demoscript herunterladen (.R)](../purl/Statistik3_Uebung.R){.dld}

[Demoscript herunterladen (.qmd)](../purl/Statistik3_Uebung.qmd){.dld}

### R-Session vorbereiten

```{r}
library(ggplot2)
library(patchwork)

```

# Daten anschauen
```{r}
p1 <- ggplot(LifeCycleSavings, aes(x = pop15, y = sr)) +
  geom_point()
p2 <- ggplot(LifeCycleSavings, aes(x = pop75, y = sr)) +
  geom_point()
p3 <- ggplot(LifeCycleSavings, aes(x = dpi, y = sr)) +
  geom_point()
p4 <- ggplot(LifeCycleSavings, aes(x = ddpi, y = sr)) +
  geom_point()

p1+p2+p3

```
-\> Zusammenhänge sind zu erahnen, aber die Streuung ist gross.

### Modelle erstellen

```{r}


lm_pop15 <- lm(sr ~ pop15 , data = LifeCycleSavings ) # Einfaches lineares Modell
lm_q_pop15 <- lm(sr ~ pop15 + I(pop15^2),  data = LifeCycleSavings) # Modell mit quadratischem Term


lm_pop75 <- lm(sr ~ pop75, data = LifeCycleSavings ) # Einfaches lineares Modell
lm_q_pop75 <- lm(sr ~ pop75 + I(pop75^2),  data = LifeCycleSavings) # Modell mit quadratischem Term

lm_dpi <- lm(sr ~ dpi , data = LifeCycleSavings ) # Einfaches lineares Modell
lm_q_dpi <- lm(sr ~ dpi + I(dpi^2),  data = LifeCycleSavings) # Modell mit quadratischem Term


```

### Modell-Outputs anschauen

```{r}
lm_pop15 |> summary()
lm_q_pop15 |> summary()
```

-\> Ein linearer negativer Zusammenhang ist vorhanden.

-\> Kein quadratischer Zusammenhang.

```{r}
lm_pop75 |> summary() 
lm_q_pop75 |> summary() 
```
-\> Ein linearer postiviver Zusammenhang ist vorhanden.

-\> Kein quadratischer Zusammenhang.

```{r}
lm_dpi |> summary()
lm_q_dpi |> summary() 
```
-\> Kein einfacher linearer Zusammenhang.

-\> Ein quadratischer Zusammenhang ist vorhanden.

## Darstellung der Ergebnisse

```{r}

# Erstellen der Plots
p1 <- ggplot(LifeCycleSavings, aes(x = pop15, y = sr)) +
  geom_point() +
  geom_smooth(method = "lm", formula = y ~ x, se = FALSE) +
  labs(x = "Prozentsatz der Bevölkerung unter 15 Jahren (pop15)",
       y = "Sparquote (sr")

p2 <- ggplot(LifeCycleSavings, aes(x = pop75, y = sr)) +
  geom_point() +
  geom_smooth(method = "lm", formula = y ~ x, se = FALSE) +
  labs(x = "Prozentsatz der Bevölkerung über 75 Jahren (pop75)",
       y = "Sparquote (sr")

p3 <- ggplot(LifeCycleSavings, aes(x = dpi, y = sr)) +
  geom_point() +
  geom_smooth(method = "lm", formula = y ~ x + I(x^2), se = FALSE) +
  labs(x = "Reales verfügbares Pro-Kopf-Einkommen (dpi)",
       y = "Sparquote (sr)")

p1 + p2 + p3


```

# Methodenteil

...

# Ergebnisteil

...
:::
::::
